【裁判字號】    90,易,941
【裁判日期】    900530
【裁判案由】    重利等
【裁判全文】
臺灣臺南地方法院刑事判決                            九十年度易字第九四一號
    公  訴  人  臺灣台南地方法院檢察署檢察官
    被      告  甲○○
右列被告因重利等案件，經檢察官提起公訴（八十九年度偵字第一○○八○號），本
院判決如左：
    主  文
甲○○對於公務員依法執行職務時，施強暴，處有期徒刑柒月。又妨害人行使權利，
處有期徒刑捌月。應執行有期徒刑壹年貳月。
    事  實
一、甲○○基於收取重利之概括犯意，先於民國八十九年七月二十四日，在臺南縣仁
    德鄉附近，明知乙○○○急需用錢，即乘乙○○○急迫、輕率之時，同意貸以新
    臺幣（下同）二十五萬元之金錢，並約定十天後還清本息共二十八萬七千五百元
    （約為月息四十五分）之方式獲取重利，而由乙○○○交付七月二十八日為發票
    日之面額十萬元支票及八月二日為發票日之面額十八萬七千五百元支票各一張予
    甲○○。嗣至同年八月二日，乙○○○僅先清償十萬元，甲○○遂又基於相同之
    重利犯意，要求乙○○○再借二十萬元以清償前開十八萬七千五百元支票，並約
    定十日內乙○○○須分別於八月五日還三萬元、八月七日還十萬元、八月十一日
    還十萬元，後因發現乙○○○無力償還，甲○○竟基妨害自由之犯意，於同年八
    月三日十七時許，在國道一號高速公路臺南縣仁德鄉○○道附近，將駕駛車號Ｉ
    Ｉ～二三八八號自小客車之乙○○○攔下，並脅迫乙○○○下車，使乙○○○因
    心生畏懼而將該部仍在發動中之汽車交予甲○○，甲○○揚言「什麼時候有錢，
    拿錢來換車」後與同行之人離去。後甲○○與乙○○○以0000000000
    號行動電話約定，於同年八月三十一日十四時許，在國道一號高速公路高雄縣岡
    山交流道下償還本息，嗣經乙○○○向臺南縣警察局歸仁分局報案後，由該分局
    員警在約定地點埋伏，俟甲○○出面與乙○○○接洽之際，前開員警遂上前出示
    證件表明警察身分，詎甲○○除即逃離現場外，並對於依法執行公務之前開分局
    小隊長張雲昆及偵查員高慶中施強暴手段，致張雲昆上衣破損，而高慶中右手小
    指亦遭甲○○咬傷，始由到場員警合力將甲○○制伏。
二、案經乙○○○訴由臺南縣警察局歸仁分局報請台灣台南地方法院檢察署檢察官偵
    查起訴。
    理  由
一、訊據被告甲○○矢口否認有何重利、妨害自由及妨害公務之犯行，辯稱：其不認
    識被害人乙○○○，未強取被害人自小客車，也無以重利貸放金錢予被害人及對
    警察強暴之情事，是其不詳姓名年籍綽號「阿財」的朋友叫其到岡山交流道與被
    害人見面，「阿財」並未說是為何事云云。惟查：被告經營地下錢莊，趁他人急
    迫而貸款並收取重利及強取被害人自小客車之事實，業據被害人乙○○○於警訊
    中指述綦詳（見卷附台南縣警察局歸仁分局八十九年八月三十一日偵訊筆錄），
    於檢察官偵查中復到庭指稱：「你是否向甲○○借款？）是，我是向他借，且由
    他負責向我收錢。（問：何時借款？）七月二十四日向他借，在仁德借的，借二
    十五萬元，他交給我是二十五萬元。七月二十八日開我的支票十萬元給他，八月
    二十又開十八萬七千五百元支票，二張支票給他。十萬元已經兌領了，他又在八
    月二日說又要借我二十萬元，來還十八萬七千五百元的支票，又約定十日後，須
    於八月五日還三萬元支票，八月七日還十萬元支票，八月十一日再還十萬元。（
    他如何開走你的車？）八月三日在仁德交流道附近，他叫我下車，就直接將我車
    開走，並有說除非還錢，才會將車還我，我因為害怕才下車的，他們當時在場有
    三人。車上引擎尚在發動。」（卷附台灣台南地方法院檢察署八十九年九月二十
    六日訊問筆錄，見偵查卷第十八頁）。參以被告自承其確曾以其行動電話與被害
    人聯絡，並與被害人相約在岡山交流道下見面乙節不諱，而被告前往向被害人收
    取貸放重利之本息時，為警埋伏查獲，被告畏罪情急更扯破前往查緝之警員張雲
    昆上衣及將警員高慶中之右手小指咬傷等情，亦有報告書及照片二紙、診斷證明
    書一紙在卷可佐，足見其確係以重利貸放金錢予被害人及強取被害人自小客車之
    人，並有對於前往查緝之警員施強暴之行為無訛。此外，尚有被害人為清償重利
    借款之本金及利息而簽發交付予被告之支票存根影本五紙在卷及被告持用之00
    00000000號行動電話一具（內含ＩＣ卡）扣案可資佐證。再依被害人借
    得二十五萬元，十日後須還本息共二十八萬七千五百元計算，其利息為月息四十
    五分，被告收取之高利，已遠逾法定最高利率週年利率百分之二十以上，為與原
    本顯不相當之重利。被害人因一時急迫，致不得已向被告借款而允以重利為酬等
    情，亦據於警訊中陳述綦詳，另觀之被告等收取之利息甚重，足認均為趁其他借
    款人出於急迫，始為借貸。至於被告雖以：其並認識被害人，係其友人「阿財」
    者要其前往岡山交流道與被害人會面云云置辯，按「阿財」者，既係其友人，若
    非交情深厚密切者，不可能任意唆使其前往與被害人會面及收取金錢，然詰之被
    告該「阿財」者之真實姓名、年籍、住址或聯絡通信方法，其竟吱唔其詞，無言
    以對，實違情理。綜上所述，參互印證，被告所辯顯係畏罪卸責之詞，不足採信
    ，本件事證明確，被告重利及妨害自由、妨害公務之犯行，洵堪認定。
二、核被告所為犯刑法第三百四十四條之重利罪、同法第三零四條第一項後段妨害人
    行使權利罪及同法第一百三十五條之對於公務員依法執行職務時施強暴罪。被告
    多次重利之犯行，時間緊接，犯罪構成要件相同，顯係基於概括犯意反覆為之，
    為連續犯，應依刑法第五十六條規定，以一罪論，並加重其刑。被告所犯重利、
    妨害人行使權利二罪間，有方法結果之牽連關係，為牽連犯，應從一重之妨害人
    行使權利罪論處。被告一對於公務員依法執行職務時施強暴之行為，雖分別毀損
    執法警員之衣物及咬傷警員，但其所侵害者，僅係一國家法益，且時間密接甚難
    分辨先後，應係接續行為，公訴意旨認係連續犯，尚有未洽。被告所犯上開妨害
    人行使權利及對於公務員依法執行職務時施強暴二罪間，犯意各別，行為亦殊，
    應分論併罰。爰審酌被告等年輕力強不知謀取正職，趁人急迫圖得重利，且強取
    財物質押抵債，更對執法警員強暴，惡性甚重，不法得利非微，犯罪後飾詞狡辯
    毫無悔意等一切情狀，處如主文所示之刑，並定其應執行之刑，以資懲儆。扣案
    行動電話一具，尚難認係專供被告犯罪所用之物，爰不諭知沒收，併此敘明。
據上論斷，應依刑事訴訟法第二百九十九條第一項前段，刑法第一百三十五條、三百
零四條第一項後段、第三百四十四條、第五十五條、第五十一條第一項第五款，罰金
罰鍰提高標準條例第一條前段，判決如主文。
中    華    民    國      九十      年      五          月      三十    日
                              臺灣臺南地方法院刑事第五庭
                                  法官  謝瑞龍
右正本證明與原本無異。
如不服本判決應於送達後十日內向本院提出上訴狀。
                                  書記官 黃國晉
中    華    民    國      九十      年      五          月      三十    日
附錄本案論罪科刑法條全文：
刑法第一百三十五條第一項
對於公務員依法執行職務時，施強暴脅迫者，處三年以下有期徒刑、拘役或三百元以
下罰金。
刑法第三百零四條第一項
以強暴、脅迫使人行無義務之事或妨害人行使權利者，處三年以下有期徒刑、拘役或
三百元以下罰金。
刑法第三百四十四條
乘他人急迫、輕率或無經驗貸以金錢或其他物品，而取得與原本顯不相當之重利者，
處一年以下有期徒刑、拘役或科或併科一千元以下罰金。


司法院資訊處製作；財團法人民間司法改革基金會備份。
